台灣高等法院台中分院刑事判決　　　　　　　　　九十一年度上訴字第一三四二號
　　上　訴　人　臺灣彰化地方法院檢察署檢察官
　　被　　　告　甲○○
　　選任辯護人　楊振芳
右上訴人因被告妨害自由案件，不服臺灣彰化地方法院九十一年度訴字第二四九號中
華民國九十一年五月八日第一審判決（起訴案號：臺灣彰化地方法院檢察署九十年度
偵字第三一六九號），提起上訴，本院判決如左：
    主      文
原判決撤銷。
甲○○以強暴使人行無義務之事，累犯，處有期徒刑肆月，如易科罰金，以參佰元折
算壹日。扣案之棒球棍壹支沒收。
    事      實
一、甲○○前曾因違反肅清煙毒條例案件，經法院判處有期徒刑三年二月確定，於民
    國八十七年十一月十二日執行完畢，仍不知警惕，因認丙○○○夥同其子曾於九
    十年四月二十八日毆打其父親朱慶林，而心懷不滿，竟於九十年四月二十九日十
    五時四十分許，駕駛７Ｈ─０９１５自用小貨車，持其所有鋁製球棒一枝，前往
    彰化縣員林鎮出水里泉洲巷一二號丙○○○居處，未經劉女同意，即無故侵入劉
    女上開住宅內，以前揭球棒毆打丙○○○身體多處（侵入住宅及傷害部分，業據
    丙○○○於原審言詞辯論言撤回告訴，並據原審判決不受理確定），並基於妨害
    自由犯意，以上開毆打及手抓住丙○○○之衣領等強暴方法，將丙○○○強行拖
    出戶外，打算將之帶上所駕駛之小貨車，以此方式使丙○○○行無義務之事，嗣
    因彰化縣警察局員林分局林厝派出所警員朱俊呈據報前往處理，始查獲本案，並
    為警扣得上開鋁製球棒一支。
二、案經丙○○○訴請彰化縣警察局員林分局報請台灣彰化地方法院檢察署檢察官偵
    查起訴。
    理      由
一、訊據被告甲○○對於前揭時、地持其所有棒球棍一支，與被害人丙○○○發生衝
    突，並自屋內拉扯至屋外之事實自白不諱，雖矢口否認涉有何上開妨害自由犯行
    ，辯稱：伊確未有將告訴人由屋內強行拖至屋外之意思與行為等語。
二、本院查：
  (一)被害人丙○○○於案發當日即九十年四月二十九日警訊時指稱，被告侵入伊之住
    處，以所持用之棒球棍毆打伊之腰部、肚子、手腳等處，稱如果不出來，要打到
    你出來為止，並以抓住背後衣領之方式，將伊拖出戶外，打算將伊架上車，伊不
    從奮力抵抗，被告再以棒球棍毆打手腳部位，伊大喊救命，伊被告同行之一位年
    輕人喊警察來了，被告與其二名友人（即朱世偉、黃昶源，該二人業據檢察官以
    罪證不足為不起訴處分確定）隨即住手而在車旁等候等語。再於九十年七月二日
    檢察官偵查訊問時指稱，被告及其同行者當時已將伊押上開來的廂型車，但伊又
    跑出來，警察來時伊剛好趴在地上，被告等人在伊身旁等語。
  (二)被告前開以棒球棍傷害被害人之事實，業據被告其於偵查時自白不諱，並有診斷
    書一紙附卷可查。參酌：I被告於九十年四月三十日檢察官偵查訊問時供稱：「
    （問：何人將賴金蘭拖出來的？）是我拖她出來的」等語。II朱世偉於九十年四
    月三十日檢察官偵查時供稱：係被告毆打被害人，伊與黃昶源站在路邊等被告出
    來等語。另黃昶源於同日偵查時亦供稱：伊係與被告及朱世偉等三人一起至現場
    等語。III證人即本案承辦警員朱俊呈於檢察官偵查時證稱：當日伊接獲值班通知
    現場發生毆打事件而趕赴現場處理，伊到達現場時看到被害人坐在地上，被告及
    朱世偉、黃昶源三人在離被害人三至五公尺距離處。被害人當場告知，被告及朱
    世偉、黃昶源等三人共同將伊從住處強押出來，並押上小貨車等語綜合觀之，足
    見被害人上開指訴與事實相符。
  (三)被害人雖嗣於原審訊問時結證稱：「那天是被告來我家找我兒子，我們發生爭吵
    ，拉拉扯扯，推來推去，就從屋內吵到屋外去，被告並沒有將我從屋內強行拖到
    屋外，．．．，（問：為何你在警訊中稱是甲○○強拉你的衣領，將你拖出屋外
    ，你不願意，朱又打你，有何意見？）因為在警察局大家還在氣頭上，口氣都不
    好，實際上被告沒有拉我的衣領將我拖出屋外，我們兩人就是吵架，推來推去一
    起走到屋外的，到了屋外的車旁，我以為他們要推我上車，應該是我誤會了，．
    ．．，（問：你們從屋內走到屋外時間有多久？）大約一分鐘，就是邊推邊走，
    我有推他，他也有推我」云云，然查：被害人於九十年七月二日檢察官偵查時仍
    指稱，被告確有自屋內強押伊上車之行為，已見前述，該次訊問距離案發已有二
    個多月，當無被害人於原審所陳「尚在氣頭上」之情形，況被告係五十九年次，
    為一正值青壯男子，持棒球棍侵入被害人住處毆打被害人，且現場尚有被告同行
    之男子二名，被害人為年逾五旬女子，隻身在家，孤立無援，如非被告之強押，
    遇此情境何以會與被告拉拉扯扯到屋外，參酌被害人於原審第一次調查前即與被
    告和解而撤回傷害及無故侵入住宅之告訴，而被告之父朱慶林亦撤回另案對被害
    人及其子劉昌霖之告訴，顯見被害人上開於原審翻異前供應係迴護之詞不足採信
    。
  (四)至被告所辯，上開偵查中自白係因堅持未有妨害自由犯行，恐觸怒檢察官而被聲
    請羈押一節，查被告並未舉出任何事證證明承辦檢察官有何違法取供情事，且當
    日檢察官係諭知自白減輕其刑，有九十年四月三十日偵查筆錄可考，亦難謂此有
    何不當之處，是上開自白具有證據能力應無疑義，且該自白經查證結果亦與事實
    相符已見上述。縱因被告係因恐觸怒檢察官而遭聲請羈押，此係被告自白動機，
    與證據能力並不相干，無從為被告有利認定甚明。
三、按刑法第三百零二條之妨害自由罪，既係以私行拘禁為其非法剝奪人行動自由之
    例示，則本罪在性質上，其行為自須持續相當之時間，始足當之，倘若其目的在
    使人行無義務之事，僅有瞬間之拘束，則屬同法第三百零四條之範圍，不構成上
    開剝奪行動自由罪，核被告所為係犯刑法第三百零四條第一項之強制罪，公訴意
    旨認係刑法第三百零二條第一項之私行拘禁罪尚有未洽應予變更。被告前曾因違
    反肅清煙毒條例案件，經法院判處有期徒刑三年二月確定，於民國八十七年十一
    月十二日執行完畢，有台灣彰化地方法院檢察署刑案資料查註紀錄表附於偵查卷
    可稽，其於徒刑執行完畢後，五年以內再犯本件有期徒刑以上之刑之罪，為累犯
    ，應依法加重其刑。原審不察，遽予妨害自由部分為無罪之諭知，自有未洽，檢
    察官上訴意旨，指摘原判決此部分不當，為有理由，自應予撤銷改判，爰審酌被
    告犯罪之動機，係因其父親與被害人發生爭端受傷而為本件犯行、犯罪手段、智
    識程度、犯罪所生之損害及犯罪後已與被害人和解等一切情狀，從輕量處如主文
    第二項所示之刑，並諭知易科罰金之折算標準。扣案之棒球棍一支係被告所有供
    犯罪所用之物，依法宣告沒收。
四、據上論結，應依刑事訴訟法第三百六十九條第一項前段、第三百六十四條、第二
    百九十九條第一項前段、第三百條，刑法第三百零四條第一項、第四十一條第一
    項、第四十七條，罰金罰鍰提高標準條例第一條前段、第二條，判決如主文。
本案經檢察官乙○○到庭執行職務。
中      華      民      國　    九十一     年     九      月   二十五 　日
                                臺灣高等法院臺中分院刑事第四庭
                                      審判長法  官　洪　耀　宗
                                            法　官  江　德　千
                                            法　官　劉　登　俊
右正本證明與原本無異。
被告不得上訴。
檢察官得上訴。
如不服本判決應於收受送達後十日內向本院提出上訴書狀，其未敘述上訴之理由者並
得於提起上訴後十日內向本院補提理由書（均須按他造當事人之人數附繕本）。
                                            書記官  鄧  智  惠
中      華      民      國　    九十一     年     九      月   二十六 　日
                                                                        Ｒ
